【裁判字號】    99,台上,4287
【裁判日期】    990708
【裁判案由】    違反毒品危害防制條例
【裁判全文】
最高法院刑事判決            九十九年度台上字第四二八七號
上  訴  人  甲○○
上列上訴人因違反毒品危害防制條例案件，不服台灣高等法院台
中分院中華民國九十九年四月二十二日第二審判決（九十九年度
上訴字第七四一號，起訴案號：台灣台中地方法院檢察署九十八
年度毒偵字第三二三四號），提起上訴，本院判決如下：
    主  文
上訴駁回。
    理  由
按刑事訴訟法第三百七十七條規定，上訴於第三審法院，非以判
決違背法令為理由，不得為之。是提起第三審上訴，應以原判決
違背法令為理由，係屬法定要件。如果上訴理由書狀並未依據卷
內訴訟資料，具體指摘原判決不適用何種法則或如何適用不當，
或所指摘原判決違法情事，顯與法律規定得為第三審上訴理由之
違法情形，不相適合時，均應認其上訴為違背法律上之程式，予
以駁回。本件原判決係以依刑事訴訟法第三百五十條、第三百六
十一條、第三百六十二條、第三百六十七條規定，不服地方法院
之第一審判決而上訴者，須提出上訴書狀，並應敘述具體理由，
為上訴必備之程式；其所提出之書狀未敘述上訴理由，或僅曾以
言詞陳述上訴理由者，均應於上訴期間屆滿後二十日內補提理由
書於第一審法院。第一審法院經形式審查，認逾期未補提上訴理
由者，應定期間先命補正；逾期未補正者，為上訴不合法律上之
程式，應以裁定駁回。倘已提出上訴理由，但所提非屬具體理由
者，則由第二審法院以上訴不合法律上之程式，判決駁回。而所
謂具體理由，必係依據卷內既有訴訟資料或提出新事證，指摘或
表明第一審判決有何採證認事、用法或量刑等足以影響判決本旨
之不當或違法，而構成應予撤銷之具體事由，始克當之（例如：
依憑證據法則具體指出所採證據何以不具證據能力，或依憑卷證
資料，明確指出所為證據證明力之判斷如何違背經驗、論理法則
）；倘僅泛言原判決認定事實錯誤、違背法令、量刑失之過重或
輕縱，而未依上揭意旨指出具體事由，或形式上雖已指出具體事
由，然該事由縱使屬實，亦不足以認為原判決有何不當或違法者
（例如：對不具有調查必要性之證據，法院未依聲請調查亦未說
明理由，或援用證據不當，但除去該證據仍應為同一事實之認定
），皆難謂係具體理由，俾與第二審上訴制度旨在請求第二審法
院撤銷、變更第一審不當或違法之判決，以實現個案救濟之立法
目的相契合，並節制濫行上訴。第一審判決論處上訴人甲○○施
用第一級毒品（累犯）罪刑，上訴人不服，提起第二審上訴，其
理由雖略稱上訴人犯後態度良好，並深具悔意，警詢且同意採尿
送驗，於第一審審理時，亦坦承犯行，第一審判決未敘明渠是否
符合自首條件，依法減輕其刑，為有未合云云，然上訴人係因他
案遭通緝，經警於民國九十八年七月九日二十三時四十分許，在
台中市○區○○○路八號九樓緝獲，並當場扣得海洛因一包。上
訴人於警詢供稱該包海洛因係友人王智弘所有，渠前於九十七年
十月中旬曾施用海洛因，嗣前往綠島工作，即未再施用任何毒品
等語，並同意採尿送驗，而其尿液經檢驗結果，呈嗎啡陽性反應
，乃經警報請檢察官偵辦。足徵上訴人於九十八年七月十日或前
四、五日內之某時施用第一級毒品海洛因之事實，係經採驗其尿
液後始予查悉，非上訴人於尚未經發覺前主動告知有偵查犯罪權
限之機關或人員，即與刑法自首要件不符，第一審判決未依自首
規定予以減輕其刑，並無違誤。上訴人之第二審上訴理由執此指
摘，既未提出任何具體事證，顯屬上訴未敘述具體理由。因而依
上開規定，不經言詞辯論，判決駁回其第二審上訴。就形式上觀
察，原判決要無採證認事違背經驗法則、論理法則或理由不備等
違背法令之情形。上訴意旨並未依憑卷證，就原判決以上訴人之
第二審上訴未附具體理由，而予駁回之論斷，究有何判決不適用
法則或適用不當之違背法令情形，為具體指摘，仍執陳詞，主張
所為合於自首規定，自不得據為第三審上訴之合法理由。依上開
說明，本件上訴違背法律上之程式，應予駁回。
據上論結，應依刑事訴訟法第三百九十五條前段，判決如主文。
中    華    民    國  九十九  年    七    月    八    日
                      最高法院刑事第十二庭
                          審判長法官  黃  一  鑫
                                法官  張  春  福
                                法官  林  勤  純
                                法官  李  錦  樑
                                法官  陳  國  文
本件正本證明與原本無異
                                      書  記  官
中    華    民    國  九十九  年    七    月   十五   日
                                                     M

司法院資訊處製作；財團法人民間司法改革基金會備份。
